【裁判字號】    89,易,3828
【裁判日期】    900223
【裁判案由】    詐欺
【裁判全文】
臺灣板橋地方法院刑事判決                        八十九年度易字第三八二八號
    公  訴  人  臺灣板橋地方法院檢察署檢察官
    被      告  乙○○
右列被告因詐欺案件，經檢察官提起公訴（八十八年度偵字第二四九六四號），暨移
送併案審理（八十九年度偵字第一三四一０號），本院判決如左：
    主  文
乙○○行使偽造私文書，足以生損害於他人，處有期徒刑壹年貳月。
    事  實
一、乙○○（起訴書誤載為陳榮昌）係設於南投縣魚池鄉○○街三二二巷十三號菲得
    科技股份有限公司（以下稱菲得公司）之實際負責人，明知菲得公司自民國（下
    同）八十七年二月起短缺四千多萬元之資金，已陷於週轉不靈，且根本未參與南
    投縣辦理充實縣內國中、小學電腦教學軟硬體設備之擴大內需方案之投標，竟意
    圖為自己不法所有，並基於概括之犯意，先於八十八年四月中旬之某日，在其位
    於南投縣埔里鎮○○路十九弄九號居處（起訴書誤載為菲得公司內），向碁峰資
    訊股份有限公司（以下稱碁峰公司）臺中分公司業務經理丙○○，詐稱已標得其
    中國姓、中寮、小里及仁愛等四鄉鎮之電腦軟體採購案，因而向碁峰公司購買所
    需之電腦教學軟體，經與丙○○口頭議定每個鄉鎮新臺幣（下同）二百四十萬元
    ，即總價九百六十萬元之價格，並約定碁峰公司須先提供菲得公司押標金一百三
    十一萬元，俟二週後退款時返還，致碁峰公司不疑有它而陷於錯誤，於八十八年
    四月三十日依約電匯一百三十一萬元予乙○○經營之菲得公司，又於同年五月二
    十六日交付MS WINDOWS 98中文版DSP及MS WORD 97 FOR WIN 95 V8.0中文DSP CD
    各三百二十四套，乙○○並交付如附表編號一所示之支票乙紙。乙○○復明知菲
    普資訊之負責人係丁○○，另菲騰科技有限公司（以下稱菲騰公司）業於八十八
    年五月間出讓予甲○○、王宗銘，詎於八十八年五月三十日在菲得公司上址處，
    以菲得公司名義與碁峰公司補簽軟體買賣合約書時，竟承前揭之概括犯意及基於
    行使偽造私文書之犯意，利用其所保管未移交之「菲騰科技有限公司」、「菲普
    資訊」及「丁○○」印章各乙枚之機會，接續盜用「菲騰科技有限公司」印章二
    次及「菲普資訊」、「丁○○」印章各乙次，而偽造菲騰公司與菲得公司同為買
    受人之軟體買賣合約書乙紙，與菲騰公司、菲普資訊另向碁峰公司分別訂購四百
    十二套及一千一百二十套MS WINDOWS 98中文版DSP之軟體買賣合約書各乙紙，並
    均交回碁峰公司收執而行使，足生損害於菲騰公司、菲普資訊及碁峰公司，並致
    碁峰公司陷於錯誤，自八十八年六月十五日起至同年七月二十三日止，陸續將共
    值一千零十七萬四千四百十六元之電腦軟體送由乙○○簽收，乙○○為取信碁峰
    公司，於同年七月初再交付如附表編號二、三所示之支票二紙。嗣於八十八年七
    月三十一日，碁峰公司因提示如附表編號二所示之支票未獲兌現，向乙○○催索
    ，均一再推託，經查證後才發現乙○○並未參與前揭電腦軟體採購案之投標，始
    知受騙。
二、案經碁峰公司訴由臺灣板橋地方法院檢察署檢察官偵查起訴。
    理  由
一、訊據被告乙○○固供認係菲得公司之實際負責人，並以菲得公司、菲普資訊及菲
    騰公司名義，並蓋用「菲騰科技有限公司」、「菲普資訊」及「丁○○」印章，
    於右揭時、地與告訴人碁峰公司之臺中分公司業務經理丙○○簽約，以及收訖碁
    峰公司匯給之押標金一百三十一萬元及簽收貨物等情屬實，復於本院審理時坦承
    詐欺一百三十一萬元押標金乙節不諱在卷，惟矢口否認有其餘被訴之犯行，辯稱
    ：貨款部分伊沒有詐欺，金額應該是八百二十五萬元，伊有付七十七萬餘元之貨
    款，菲普、菲騰公司都是伊的子公司，負責人都是公司的員工，買賣合約書都是
    伊簽名，有經過他們的同意，伊是應碁峰公司張經理的要求云云。經查右開事實
    ，業據告訴人碁峰公司之代理人李麗蘭於檢察官偵訊中及代理人戊○○於本院調
    查時均指述綦詳（見八十八年度他字第一三八九號偵查卷第五十二頁背面、第五
    十三頁正面；八十九年十一月十七日訊問筆錄）。另代表告訴人碁峰公司與被告
    簽約之證人丙○○於本院調查時到庭具結證稱：被告於八十八年四月中旬向伊表
    示標到南投縣四個鄉鎮之電腦軟體採購案，最後談定一個鄉鎮是二百四十萬元，
    並向我們借押標金壹佰三十一萬元，約定二個星期還，但也沒有還，被告除以標
    案九百六十萬元以外，尚以菲普公司、菲騰公司名義向我們公司進貨，是由被告
    與我們簽約及蓋公司章的，被告表示他是這兩家公司負責人，被告說菲得公司的
    發票太多，要求開給菲普及菲騰公司，˙˙˙到被告南投的公司去簽約，被告從
    抽屜拿出這兩家公司的大小章來蓋，但是缺甲○○的小章等語在卷（見八十九年
    十一月十七日訊問筆錄及九十年二月九日審判筆錄）。復據證人甲○○到庭具結
    明確證述：於八十八年五月份時，伊成為菲騰公司登記負責人，伊與王宗銘兩人
    買下菲騰公司，因為被告公司多，管不到高雄分公司，所以才賣給我們，與被告
    南投的公司就沒有關係，伊沒有簽這份買賣合約書，從八十八年五月份買下來以
    後，公司就不是用這個印章。被告簽約前都沒有徵詢我們同意，事後也沒有告知
    ，伊是收到法院傳票後才知道這件事等情無訛在卷（見八十九年十二月二十二日
    訊問筆錄），故告訴人代理人之上開指訴，核與證人丙○○、甲○○二人證述之
    情節相符，復有收據、存款存根聯、支票、退票理由單各乙份，及由被告簽立之
    軟體買賣合約書三紙；出貨單、發票各六份（均影本）附卷可稽，足徵被告空言
    辯稱已得證人甲○○之同意而簽約，以及貨款金額係八百二十五萬元云云，均屬
    無據而難予採信。再者，被告經營之菲得公司並不在南投縣政府辦理充實縣內國
    中、小學電腦教學軟硬體設備之擴大內需方案參與投標及得標廠商名單之列乙節
    ，亦經本院核閱南投縣政府於八十八年十二月十七日以（八八）投府教國字第一
    四九二０一號函所附之名單屬實，被告亦不否認有向證人丙○○表明要標南投縣
    擴大內需方案，並需要押標金一百三十一萬元之情事（見八十九年十一月一日訊
    問筆錄），則被告在菲得公司資金短缺四千多萬元之情形下，明知未參與採購案
    之投標，亦未得標，以及未經甲○○等人之同意而偽簽上揭軟體買賣合約書，均
    足以生損害於菲騰公司、菲普資訊及碁峰公司，亦堪認定係詐術之行使，並致告
    訴人碁峰公司因而陷於錯誤，交付一百三十一萬元及價值一千零十七萬四千四百
    十六元之電腦軟體，則被告乙○○為自己不法所有之意圖亦甚彰明。綜上，被告
    詐欺一百三十一萬元之自白核與事實相符，應堪以採信，至於其前揭所辯各節，
    則無非屬諉卸刑責之詞，殊無足資採信之處。故本件事證明確，被告犯行堪以認
    定，應予依法論科。
二、被告乙○○向告訴人碁峰公司佯稱標得前揭電腦軟體採購案，詐得押標金一百三
    十一萬元後，又盜用「菲騰科技有限公司」、「菲普資訊」及「丁○○」等印章
    ，偽造上開公司名義之軟體買賣合約書，復持以行使向告訴人碁峰公司詐得電腦
    軟體等財物，核其上開所為，係犯刑法第二百十六條、第二百十條之行使偽造私
    文書罪及第三百三十九條第一項之詐欺取財罪。被告盜用上開菲騰公司等印章之
    行為，為其偽造買賣合約書之部分行為，又偽造後復持以行使，則其偽造之低度
    行為為行使之高度行為所吸收，均不另論罪。被告先後多次詐欺取財犯行，時間
    緊接，方法相同，復觸犯構成犯罪要件相同之罪名，顯係基於概括之犯意而為，
    應依刑法第五十六條連續犯之規定，論以一罪並加重其刑。又被告於同一時地接
    續偽造菲普資訊及菲騰公司名義之買賣合約書而行使，足生損害於該二家公司，
    堪認係一行為而犯數罪名，應依同法第五十五條想像競合犯之規定，從一重之行
    使偽造私文書罪處斷，且其所犯上開行使偽造私文書及連續詐欺取財二罪間，並
    有方法結果之牽連關係，應依同條牽連犯之例，從一重之行使偽造私文書罪處斷
    。公訴人雖未就被告行使偽造私文書之犯行部分提起公訴，惟因與前開已起訴論
    罪科刑之連續詐欺取財部分，有牽連犯之裁判上一罪關係，為起訴效力所及之範
    圍，本院自得併予審究，附予敘明。爰審酌被告前無犯罪科刑之紀錄，有臺灣高
    等法院檢察署刑案紀錄簡覆表乙份在卷可參，其素行尚佳，及其犯罪之動機、目
    的、手段、詐得之金額高達一千一百四十八萬餘元，迄本件審理時仍未與被害人
    碁峰公司達成民事和解，以及犯罪後坦承詐欺押標金部分之犯行，惟就其餘犯行
    猶飾詞卸責之態度等一切情狀，量處如主文所示之刑，以資懲儆。至於卷附被告
    所偽造菲普資訊及菲騰公司名義之前揭三紙買賣合約書，雖係被告偽造所得並持
    以詐財所用之物，惟因已行使而交予碁峰公司收執，尚難認仍屬被告所有之物，
    本院依法自不得併為沒收之諭知，附予敘明。
據上論斷，應依刑事訴訟法第二百九十九條第一項前段，刑法第二百十六條、第二百
十條、第五十六條、第三百三十九條第一項、第五十五條，罰金罰鍰提高標準條例第
一條前段，判決如主文。
本案經檢察官林宏松到庭執行職務
中      華      民      國      九十      年      二    月    二十三    日
                                臺灣板橋地方法院刑事第三庭
                                      法  官    陳志揚
右正本證明與原本無異。
如不服本判決，應於判決送達後十日內向本院提出上訴狀 (應附繕本) ，上訴於
臺灣高等法院。
                                      書記官    陳慶樹
中      華      民      國      九十      年    三    月  十二    日
附錄本案論罪科刑法條全文：
刑法第二百十條
   偽造、變私文書，足以生損害於公眾或他人者，處五年以下有期徒刑。
刑法第二百十六條
  行使第二百十條至第二百十五條之文書者，依偽造、變造文書或登載不實事項或使
  登載不實事項之規定處斷。
刑法第三百三十九條
  意圖為自己或第三人不法之所有，以詐術使人將本人或第三人之物交付者，處五年
  以下有期徒刑、拘役或科或併科一千元以下罰金。
  以前項方法得財產上不法之利益或使第三人得之者，亦同。
  前二項之未遂犯罰之。
附表：
┌──┬─────┬──────┬─────┬──────┬──────┐
│編號│ 支票號碼 │票 載 金 額 │票載發票日│發   票   人│付   款   人│
├──┼─────┼──────┼─────┼──────┼──────┤
│一  │PB0000000 │二百四十萬元│88.08.25  │晉生企業有限│第一商業銀行│
│    │          │            │          │公司林吉星  │埔里分行    │
├──┼─────┼──────┼─────┼──────┼──────┤
│二  │NA0000000 │二百四十萬元│88.07.31  │劉美慧      │彰化商業銀行│
│    │          │            │          │            │埔里分行    │
├──┼─────┼──────┼─────┼──────┼──────┤
│三  │NA0000000 │二百六十九萬│88.09.15  │劉美慧      │同右        │
│    │          │一千六百元  │          │            │            │
└──┴─────┴──────┴─────┴──────┴──────┘


司法院資訊處製作；財團法人民間司法改革基金會備份。
